【裁判字號】    99,上易,2573
【裁判日期】    991229
【裁判案由】    詐欺
【裁判全文】
臺灣高等法院刑事判決                99年度上易字第2573號
    上訴人
    即被告  夏鳳英
上列上訴人因詐欺案件，不服臺灣臺北地方法院99年度易字第
1857號，中華民國99年11月2日第一審判決（起訴案號：臺灣臺
北地方法院檢察署99年度偵字第14334號）提起上訴，判決如下
：
    主  文
上訴駁回。
    犯罪事實
一、夏鳳英前於民國89年11月30日下午，前往臺北市○○路2 號
    凱悅飯店2 樓「茶苑」食用下午茶，餐後藉詞餐廳未定有價
    目表而拒絕支付餐費新台幣（下同）638 元，經臺灣臺北地
    方法院檢察署檢察官認屬民事債務不履行糾紛，而予以不起
    訴處分（89年度偵字第23435 號）之後，即變本加厲，於90
    年間，連續於「蟹亭日式西餐廳」、「水都鐵板燒」、「中
    泰賓館中餐廳」、「東京涮涮鍋」及「愛瑞克餐廳」等餐廳
    ，以用餐為由，點用食物，使餐廳員工陷於錯誤，而提供菜
    餚供食用；不料，夏鳳英於食用全部或部分食物後，即藉詞
    店家供應之菜餚過鹹、食物使用豬油調理、內含類固醇或頭
    痛藥等理由，在各該店內喧鬧，拒絕付款，因而連續詐得各
    次食用之餐點，經原審以90年度易字第670 號判處有期徒刑
    6 月確定，90年11月8 日執行完畢（於本案不構成累犯）。
二、夏鳳英仍不知悔改，明知自己無支付消費款項意願，竟基於
    意圖為自己不法所有之犯意，先於99年6 月14日於臺北市晶
    華酒店柏麗廳餐廳，用餐後拒絕付款（未據起訴），又於同
    年月16日中午12時45分許，前往臺北市○○區○○路三段
    160 號4 樓「福華飯店羅浮宮餐廳」，點用午餐時段自助餐
    ，致餐廳服務人員陷於錯誤，而讓夏鳳英取用自助餐點。夏
    鳳英竟於取用奶油濃湯、烤牛肉、炒飯、起士焗生蠔及炒時
    蔬等菜餚後，於餐廳經理歐振沛要求結帳，消費款項共計
    769 元之時，又故技重施，藉詞應由「臺灣國總統與福華飯
    店董事長付帳」，拒絕付款，以此方式詐得食用之餐點，歐
    振沛始知受騙，即報警處理。
三、案經臺北市政府警察局大安分局報請臺灣臺北地方法院檢察
    署檢察官偵查起訴。
    理  由
一、關於證據能力：
（一）「被告以外之人於審判外之陳述，雖不符前4 條之規定，
      而當事人於審判程序同意作為證據，法院審酌該言詞陳述
      或書面陳述作成時之情況，認為適當者，亦得為證據。當
      事人、代理人或辯護人於法院調查證據時，知有第159 條
      第1 項不得為證據之情形，而未於言詞辯論終結前聲明異
      議者，視為有前項之同意。」刑事訴訟法第159 條之5 第
      1 項、第2 項定有明文。證人歐振沛於警詢、偵查之證述
      ，經原審及本院依法踐行調查證據程式，檢察官、被告均
      知有該證詞，而不爭執各該證據之證據能力，且未於原審
      及本院言詞辯論終結前聲明異議。審酌證人筆錄作成時之
      情況，並無在非自由意志情況下所為之陳述，認為適當，
      依刑事訴訟法第159 條之5 第1 項、第2 項規定，具有證
      據能力。
（二）其餘憑以認定被告夏鳳英犯罪事實之非供述證據（詳後述
      ），查無違反法定程序取得之情，依同法第158條之4規定
      反面解釋，均有證據能力。
二、被告之供述及辯解：
    被告夏鳳英坦承於上述時、地食用自助餐且未支付消費款項
    等情；但矢口否認詐欺取財犯行，辯稱：「歐振沛不讓我用
    餐，就拿發票要我付帳；奶油濃湯有類固醇，我只喝了一、
    兩口，烤牛肉、炒飯、生蠔及炒時蔬我都沒有吃。歐振沛說
    如果我不給錢，櫃臺小姐會給錢，我有要付錢，沒有詐欺意
    圖。」云云。
三、認定犯罪事實所憑證據及理由：
（一）上述犯罪事實已經被告夏鳳英坦承於如上時、地食用自助
      餐且未支付消費款項等事實，並經證人歐振沛於警詢、偵
      查及原審證述明確（偵卷5-6 、61-62 頁，原審卷36-37
      、96-98 頁），且有福華大飯店電子計算機統一發票可憑
      （偵卷10頁）。
（二）被告雖以「歐振沛不讓我用餐，就拿發票要我付帳」云云
      置辯。惟查：證人歐振沛證稱：「因部門同事提出1 張晶
      華酒店的通報，其上有被告的相片，內容陳述被告前往晶
      華酒店用餐未結帳的紀錄表。於用餐快結束、其他桌的客
      人已經買單買了大約7 、8 成後，才要求被告付款，並無
      被告所述證人歐振沛不讓被告用餐即要求付款。」等語。
      經核證人歐振沛要求被告付款的時機符合一般飯店自助餐
      餐廳於用餐時段將結束前，前往顧客桌邊請顧客付款的常
      情，並有臺北晶華酒店安全聯防通報紀錄表可證（原審卷
      39、96-97 頁）。被告的辯解，不能採信。
（三）被告又辯稱：「奶油濃湯有類固醇，我只喝了一、兩口。
      」云云；但證人歐振沛證稱：「好像請被告買單時，她有
      說什麼菜太鹹會害她有膽固醇，我就說夏小姐如果覺得這
      道菜有問題的話，我們可以幫她送其他道菜上來，因為我
      當時一直站在她旁邊跟她談話，後來她東西就一直擺著，
      之後第二次她又去拿菜，我有稍微把她第一次拿的菜擺到
      旁邊，之後她有稍微把他第一次拿的菜吃一點。」等語（
      原審卷37頁）。依常情，顧客如主張餐廳供應的部分餐點
      內含類固醇而有意拒絕付款，自會向餐廳反應而不繼續食
      用其他餐點；但上述證詞得證，被告當時並未因藉詞奶油
      濃湯內有類固醇，而表達拒絕繼續用餐及拒絕付款之意。
      參酌被告曾經以犯罪事實欄一所述白吃白喝的手段實行詐
      欺犯行，當時也是以餐廳供應的食物內有類固醇為由拒絕
      付款，有原審90年易字第670 號判決可憑（本院卷31 頁
      ）。足證被告如上辯解的內容乃是故技重施，核屬拒絕付
      款的推諉之詞。
（四）被告另辯稱：「歐振沛說若我不買單，櫃臺小姐會買單。
      」云云，並未經證人歐振沛證實（原審卷98頁）。參酌被
      告於證人歐振沛要求付款時，藉詞將由臺灣國總統與福華
      飯店董事長付帳，以此等有違常理的說詞拒絕付款，足見
      被告於前往餐廳用餐之際，自始即具有不付款的意思至明
      。
（五）被告聲請傳喚證人范吉民、顧敏及林榮發，以證明歐振沛
      涉嫌誣告罪及偽證罪的動機。聲請傳喚證人孫增同，以證
      明孫增同每個月借給林榮發40萬元，范吉民每個月給林榮
      發40萬元，並聲請傳喚證人即福華飯店廖董事長，證明廖
      董事長當天坐在被告後面云云。惟查，證人歐振沛與被告
      素昧平生，因擔任「福華大飯店羅浮宮餐廳」經理，而就
      本案立證，實無設詞誣攀被告之理。被告聲請傳喚證人孫
      增同、福華飯店董事長等之待證事實均與本案認定之犯罪
      事實無關連性，核無傳喚上述證人的必要。被告另要求福
      華飯店出具奶油濃湯是否含有類固醇的檢驗單，或要求本
      院逕行檢驗奶油濃湯是否含有類固醇云云，核屬被告拒付
      餐費的推諉之詞，已如前述，均無調查必要。
（六）綜上，被告空口卸責的辯解，均不足採信。事證明確，被
      告犯行可以認定，應依法論科。
四、刑法第339 條第1 項詐欺取財罪，以詐得現實財物為要件；
    同條第2 項詐欺得利罪，則以詐得抽象利益為要件。被告以
    詐術使「福華飯店羅浮宮餐廳」服務人員誤信其有付款消費
    的意願而提供自助餐點，被告所詐得的是具體現實的食物，
    應成立刑法第339 條第1 項詐欺取財罪。公訴意旨認被告係
    犯刑法第339 條第2 項詐欺得利罪，應有誤會，基於實行詐
    術以取用餐點的社會基本事實相同，起訴法條應予變更。原
    審依刑法第339 條第1 項、第41條第1 項前段規定，審酌被
    告前有利用白吃白喝的手段，連續詐欺的犯行紀錄，再犯同
    類犯行，且有妨害公務、傷害及妨害自由等前案紀錄（均未
    構成累犯），有本院被告前案紀錄表可憑，素行不良，犯後
    不具悔意，態度不佳，因於原審已經當庭將消費款項769 元
    償還被害人福華飯店（原審卷99頁），減輕被害人的損失等
    一切情狀，論處被告詐欺取財罪，量處有期徒刑6 月，並諭
    知如易科罰金以新臺幣1 仟元折算1 日的易刑標準。經核原
    判決認事用法均無不合且量刑妥適。被告夏鳳英仍執前詞提
    起上訴否認犯行，核無理由，應予駁回。
據上論結，應依刑事訴訟法第368條，判決如主文。
本案經檢察官黃和村到庭執行職務。
中    華    民    國    99    年    12    月    29    日
                  刑事第六庭審判長法  官  邱同印
                                  法  官  吳淑惠
                                  法  官  郭豫珍
以上正本證明與原本無異。
不得上訴。
                                  書記官  陳采薇
中    華    民    國    99    年    12    月    30    日
附錄：本案論罪科刑法條全文
中華民國刑法第339條第1項
（普通詐欺罪）
意圖為自己或第三人不法之所有，以詐術使人將本人或第三人之
物交付者，處 5 年以下有期徒刑、拘役或科或併科 1 千元以下
罰金。

司法院資訊處製作；財團法人民間司法改革基金會備份。
